臺灣高等法院臺中分院民事判決
110年度訴易字第5號

原      告  蔡聰葉  
被      告  謝皓翰  

            蔡明宗  


            王瑞豐  


            范允城  

上列當事人間因被告加重詐欺等刑事案件（本院109年度金上訴
字第1726號），原告提起刑事附帶民事訴訟，請求損害賠償，經
刑事庭裁定（109年度附民字第261號）移送前來，本院於民國11
0年8月3日言詞辯論終結，判決如下：
    主  文
被告應連帶給付原告新臺幣74萬元，及自民國109年9月12日起至
清償日止，按週年利率百分之5計算之利息。
訴訟費用由被告連帶負擔。
    事實及理由
壹、程序事項：
　　被告戊○○、丙○○、乙○○經合法通知，均未於言詞辯論期日到
    場，核無民事訴訟法第386條所列各款情事，爰依原告之聲
    請，由其一造辯論而為判決。
貳、原告主張：
一、被告乙○○（代號「小新」）、甲○○（代號「高遠」）、戊○○
    、丙○○（下各稱姓名，合稱被告）基於參加犯罪組織之犯意
    ，先後自民國106年9月初某日、107年4月初某日、107年4月
    中某日、107年4月中某日，加入少年林○德（89年9月生，年
    籍詳卷，另由原法院少年庭審理）、姓名年籍不詳綽號「阿
    國」、「跳跳虎」等人所屬之3 人以上，以實施詐術為手段
    ，具持續性、牟利性之結構性組織詐欺集團，共同基於意圖
    為自己不法所有之3 人以上冒用公務員名義詐欺取財、以不
    正方法由自動付款設備取得他人財物、隱匿詐欺所得去向之
    一般洗錢、特殊洗錢犯意聯絡，乙○○、甲○○、林○德擔任將
    詐欺集團上游成員提供之人頭帳戶金融卡交付車手提領款項
    、收取車手提領之款項層轉詐欺集團不詳成員之工作，戊○○
    、丙○○則擔任持金融卡前往自動櫃員機提領詐欺款項並轉交
    上手之車手工作，約定如提領款項，乙○○、甲○○因此可得提
    領金額0.5%作為報酬，丙○○、戊○○各可得1%之報酬。
二、詐欺集團不詳成員於附表所示時間、方式，向原告實施詐騙
    ，致原告陷於錯誤，依指示共匯款新臺幣（下同）74萬元至
    如附表所示之人頭帳戶後，由乙○○、甲○○、林○德交付如附
    表編號1所示之人頭帳戶予丙○○、戊○○，再由丙○○、戊○○分
    別於附表編號1所示時間、地點，以人頭帳戶之金融卡提領
    詐欺所得之現金，並將上開所提領之詐欺款項交予乙○○、甲
    ○○或林○德，再轉交詐欺集團不詳成員，以此方式製造金流
    追查斷點，隱匿前揭詐欺所得及不明所得之去向，而獲取上
    開約定之報酬。
三、被告因上開共同不法行為，經本院109年度金上訴字第1726
    號刑事判決被告共同犯三人以上詐欺取財罪，其中乙○○、甲
    ○○各處有期徒刑2年3月；丙○○、戊○○則各處2年2月。原告因
    被告上開共同詐欺不法行為而受有74萬元之損害，故依侵權
    行為法律關係，求命被告應連帶給付原告74萬元，及自刑事
    附帶民事訴訟起訴狀繕本送達最後被告翌日即109年9月12日
    起至清償日止，按週年利率百分之5計算之利息（下稱法定
    遲延利息）。
參、被告抗辯：
一、乙○○、甲○○部分：
　　對於原告主張伊等應負侵權行為損害賠償責任，並不爭執。
    但否認應負連帶責任，應由被告平均負擔，伊等各須負擔18
    5,000元等語。
二、丙○○部分：
　　伊願負起損害賠償責任。但伊因缺少法律常識，家裡貧困，
    被人利用而不幸淪為車手，並非犯罪主腦，身無分文，目前
    正在服刑，無收入來源，願意以5萬元和解，請求法院依法
    裁判等語。
三、戊○○部分：　　　　
　　戊○○經本院合法通知未於言詞辯論期日到場，亦未提出書狀
    作何聲明或陳述。　　　　
肆、本院之判斷：
一、原告主張遭被告及真實姓名年籍不詳之綽號「阿國」、「跳
    跳虎」等人所屬之3 人以上，以實施詐術為手段，具持續性
    、牟利性之結構性組織詐欺集團成員於附表所示時間、方式
    ，向原告實施詐騙，致原告陷於錯誤，依指示共匯款74萬元
    至附表所示之人頭帳戶，並分別由丙○○、戊○○提領上開匯款
    等事實，業據原告提出本院109 年度金上訴字第17265號刑
    事判決為證，而被告乙○○、甲○○、丙○○對於上開詐欺取財之
    事實，均無爭執；而戊○○已於相當時期受合法之通知，未於
    本院準備程序及言詞辯論期日到場，亦未提出書狀作何陳述
    或爭執，依民事訴訟法第第280條第3項準用第1項規定，應
    視同自認；又被告因上開詐欺取財犯行，經本院以109年度
    金上訴字第1726號判決認定被告共同犯詐欺取財罪，處有期
    徒刑在案，堪信原告上開主張為真實。
二、按數人共同不法侵害他人之權利者，連帶負損害賠償責任，民法第185條第1項定有明文。又數人共同不法侵害他人之權利者，對於被害人所受損害，所以應負連帶賠償責任，係因數人之行為共同構成違法行為之原因或條件，因而發生同一損害，具有行為關連共同性之故。民事上之共同侵權行為，並不以共同侵權行為人在主觀上有犯意聯絡為必要，如在客觀上數人之不法行為，均為其所生損害之共同原因，即所謂行為關連共同，已足以成立共同侵權行為，最高法院85年度台上字第139號民事裁判意旨參照。查乙○○、甲○○交付附表所示之人頭帳戶，而由丙○○、戊○○擔任詐騙集團之車手，原告遭詐騙而陷於錯誤，依該集團指示匯款共計74萬元而遭被告提領等情，業據本院認定如前，被告為原告受有上開損害之共同侵權行為人，堪予認定。故依民法第185條第1項規定，被告自應連帶負損害賠償責任。被告乙○○、甲○○否認應負連帶賠償責任，應由被告平均負擔云云，要屬無據。從而，原告請求被告應連帶賠償其所受損害74萬元，核屬有據。
三、綜上，原告依侵權行為之法律關係，請求被告應連帶給付原
    告74萬元，及自刑事附帶民事訴訟起訴狀繕本送達最後被告
    翌日即109年9月12日起至清償日止之法定遲延利息，為有理
    由，應予准許。
四、訴訟費用負擔之依據：民事訴訟法第85條第2項。　　
伍、據上論結，原告之訴為有理由，爰判決如主文。
中    華    民    國   110    年    8     月    24    日
　　　　　　　　民事第一庭    審判長法　官  張瑞蘭
　　　　　　　　　　　　　　　　    法　官  洪堯讚
　　　　　　　　　　　　　　　　    法　官  林孟和
正本係照原本作成。
不得上訴。
　　　　　　　　　　　　　　　　    書記官  郭蕙瑜
　　　　
中　　華　　民　　國　　110 　年　　8 　　月　　24　　日
附表　　
編號 被害人 詐欺集團詐騙方法 被害人匯款時間 被害人匯款金額（新臺幣） 被害人匯款帳戶 車手提款時間 車手提款金額 提款車手 共犯 車手提款地點 1 丁○○ 詐欺集團成員於107年4月25日下午1 時許撥打丁○○電話，佯稱係其友人，表示需借款應急云云，致丁○○陷於錯誤，乃至新北市○○區○○路00號之第一商業銀行及某處郵局，於右列時間，依指示將款項匯入右列帳戶。 107年4月26日10時43分 22萬元 彰化銀行承德分行帳號000-00000000000000號帳戶（戶名：０００） 107年4月26日11時47分 2萬元 丙○○ 乙○○、甲○○ 彰化縣○○鎮○○路0段00號之統一超商仁愛門市       107年4月26日11時48分 2萬元          107年4月26日11時56分 2萬元   彰化縣○○鎮○○路0段000巷0號之全家超商金好雅門市       107年4月26日11時57分2秒 2萬元          107年4月26日11時57分52秒 2萬元          107年4月26日12時7分 3萬元   彰化縣○○鎮道○路000號彰化銀行和美分行       107年4月26日12時8分 2萬元          107年4月27日7時50分 3萬元 戊○○ 乙○○、甲○○ 彰化縣○○鎮道○路000號彰化銀行和美分行       107年4月27日7時51分 3萬元          107年4月27日7時52分 1萬元       107年4月26日10時40分 17萬元 士林社新里郵局000-00000000000000號帳戶（戶名：林庭佑） 107年4月26日12時19分 6萬元 丙○○ 乙○○、甲○○、戊○○ 彰化縣○○鎮道○路000號彰化61支局和美道周郵局       107年4月26日12時20分 6萬元          107年4月26日12時21分 3萬元       107年4月27日11時40分 15萬元 板橋溪崑郵局000-00000000000000號帳戶（戶名：００） 107年4月27日11時54分 6萬元 丙○○ 乙○○、甲○○、戊○○ 彰化縣○○鎮○○路0段000號和美郵局       107年4月27日11時55分 6萬元          107年4月27日11時56分 3萬元       107年4月27日11時40分 20萬元 合作金庫佳里分行帳號000-0000000000000號帳戶（戶名：黃怡涵） 107年4月27日12時38分 3萬元 丙○○ 乙○○、甲○○、戊○○ 彰化縣○○鎮○○路0段000號合作金庫和美分行       107年4月27日12時39分 3萬元          107年4月27日12時40分 3萬元          107年4月27日12時41分 3萬元          107年4月27日12時42分 3萬元